【裁判字號】    95,交上訴,27
【裁判日期】    950621
【裁判案由】    公共危險
【裁判全文】
臺灣高等法院刑事判決                95年度交上訴字第27號
上  訴  人  臺灣臺北地方法院檢察署檢察官
被      告  甲○○
選任辯護人  許淵秋律師
上列上訴人因被告公共危險案件，不服臺灣臺北地方法院94年度
交易字第349號，中華民國95年2月23日第一審判決有關公共危險
部分（起訴案號：臺灣臺北地方法院檢察署94年度偵字第8236號
），提起上訴，本院判決如下：
    主  文
上訴駁回。
    理  由
一、公訴意旨略以：被告甲○○於民國九十二年十二月二十二日
    十七時三十分許，騎乘車號ＢＤＣ—００五號重型機車，在
    臺北市○○區○○路三段三三四巷東側紅磚人行道上，欲駛
    出人行道之際，本應注意車前狀況，且車輛起駛前應顯示方
    向燈，注意前後左右有無障礙或車輛行人，並應讓行進中之
    車輛行人優先通行，以避免危險發生，又當時為晴天，夜間
    有照明，乾燥、無缺陷之柏油路面，並無不能注意情事，卻
    疏於注意而貿然駛出人行道，適有告訴人丙○○騎乘車號Ｎ
    Ｗ三—七二六號重型機車，沿同路段東往西方向行駛至該處
    ，因煞車不及而與被告騎乘之上開機車發生擦撞，致告訴人
    人車倒地，受有右肩挫傷、右上臂擦傷、左肩擦傷、後腰挫
    傷、右食指擦傷及左手擦傷等傷害（甲○○涉犯刑法第二百
    八十四條第一項前段過失傷害部分，業與告訴人於原審達成
    和解，並經告訴人具狀撤回告訴，原審乃諭知此部分公訴不
    受理之判決確定）。而甲○○肇事致告訴人丙○○受該等傷
    害後，竟未下車查看並報警救助傷患，隨即逃離現場，因認
    被告尚涉有刑法第一百八十五條之四肇事逃逸罪嫌云云。
二、按犯罪事實應依證據認定之，無證據不得認定其犯罪事實；
    不能證明被告犯罪者，應諭知無罪之判決，刑事訴訟法第一
    百五十四條第二項、第三百零一條第一項分別定有明文。又
    認定被告有罪之事實，應憑證據，如未能發現相當之證據，
    或證據不足以證明，自不能以推測或擬制之方法，以為裁判
    之基礎；認定事實所憑之證據，其為訴訟上之證明，須達於
    通常一般人均不致有懷疑，而得確信其為事實之程度者，始
    得據為有罪之認定，倘其證明尚未達到此一程度而有合理之
    懷疑存在時，尚難為有罪之認定基礎；積極證據不足以為不
    利於被告事實之認定，即應為有利於被告之認定，更不必有
    何有利之證據（最高法院二十九年上字第三一○五號、三十
    年上字第八一六號、四十年台上字第八六號、七十六年台上
    字第四九八六號判例參照）。再按刑事訴訟法第一百六十一
    條第一項規定：檢察官就被告犯罪事實，應負舉證責任，並
    指出證明之方法。因此，檢察官對於起訴之犯罪事實，應負
    提出證據及說服之實質舉證責任。倘其所提出之證據，不足
    為被告有罪之積極證明，或其指出證明之方法，無從說服法
    院以形成被告有罪之心證，基於無罪推定之原則，自應為被
    告無罪判決之諭知，最高法院著有九十二年台上字第一二八
    號判例要旨可資參照。
三、公訴意旨認被告甲○○涉犯上揭公共危險罪嫌，無非係以告
    訴人丙○○之指訴、證人乙○○於警詢之證述及交通事故談
    話紀錄表，並佐以道路交通事故現場圖、道路交通事故調查
    報告表、現場照片及臺北市車輛行車事故鑑定委員會鑑定意
    見等為其論據。訊之被告甲○○堅詞否認有何肇事逃逸之犯
    行，辯稱車禍後伊確實有留在現場詢問告訴人傷勢並等候救
    護車，俟救護車載同告訴人離開後，伊才自行離去現場，且
    當時伊因另案遭通緝，才未隨同到醫院處理等語。
四、證據能力部分：
    按告訴人丙○○於偵查中之供述及證人乙○○於警詢之供述
    ，被告甲○○及檢察官於本院對證據能力部分均無爭執（本
    院卷三三頁正背面、四七頁背面），本院經審酌其二人之言
    詞陳述作成之情況，亦認為適當而無顯不可信之情況，依刑
    事訴訟法第一百五十九條之一第二項及第一百五十九條之五
    第一項規定，自均得為證據，核先敘明。
五、經查：
  (一)告訴人丙○○於偵查中指稱：發生車禍時，撞到伊的人有停
    留一下子，警察來時即走了等語（第五六七０號偵卷二八頁
    ）。依告訴人所述，被告肇事後確有下車在現場停留查看，
    檢察官起訴書記載被告未下車查看，隨即逃離現場等情，已
    有誤解。本院為進一步釐清車禍發生後被告處理之情況，經
    傳喚證人即告訴人丙○○到庭具結證稱：肇事之後，有一位
    戴全罩式安全帽的人來看伊、照顧伊，他有問伊有無怎麼樣
    ，一直到救護車來，都是同一位戴安全帽的人在場。到伊上
    救護車前，他一直在現場，直到醫院之後，戴安全帽的人並
    沒有到醫院等語（本院卷四八頁）；證人丙○○復確認，車
    禍肇事之人即是戴全罩式安全帽等語（本院卷四八頁背面）
    ，核與被告供稱其當時是戴全罩式安全帽，肇事後有下車查
    看被害人之情況，並停留現場直至被害人上救護車等情相符
    ，堪認證人丙○○證述內容所指之人即為被告無疑，證人丙○○之證詞足援為被告有利之證明。
  (二)再稽之目擊證人乙○○於警詢中所稱：伊不認識雙方當事人
    ，事發當時，伊駕駛車號ＡＲ—九七九八號自小客車沿木新
    路二段東向西快車道直行至肇事地點時，伊由右後視鏡見一
    部ＢＤＣ—００五號重型機車由木新路二段三三四巷北向南
    右轉出來與ＮＷ三—七二六號重型機車撞擊，ＢＤＣ—００
    五號重型機車駕駛肇事後，有停下來詢問傷者如何等語（臺
    北市政府警察局文山第一分局刑案偵查卷宗附該分局交通事
    故談話紀錄表），核與告訴人前開所指，被告有在現場停留
    等情，大抵相符，益徵被告於肇事後，確在現場停留詢問告
    訴人傷勢無疑。
  (三)而被告甲○○前因妨害兵役治罪條例案件，於八十九年三月
    三十日經臺灣嘉義地方法院檢察署以嘉檢吉執二緝字第００
    ０二二０號發布通緝，於九十四年二月十三日經臺北市政府
    警察局大安分局警員逮捕等情，有本院被告通緝紀錄表可按
    （本院卷一三頁），堪信為實。則被告於本案發生時既遭通
    緝中，衡情被告遇警員或救護車到場時，稍加躲藏隱匿，實
    與常情無違，是以，被告偵查中辯稱：伊當時被通緝，伊躲
    起來，等告訴人被救護車載走後伊才離開，伊在現場等了十
    幾分鐘，當時有警察，伊車壞了放在路邊等語（第五六七０
    號偵卷二三頁），應屬可信。至於證人乙○○雖又稱：被告
    於救護車到場時即不知去向云云，然證人乙○○於警詢中已
    明確陳述其係於行進中自車上照後鏡目擊車禍之情況，自難
    憑諸其上開證言遽謂其自始明瞭本案肇事後之全情況，況依
    本院前載理由各節，亦不足以證明證人乙○○所稱被告於救
    護車抵達前已經離開現場，是以自難援引證人乙○○此部分
    之陳述而據為不利被告之認定。
  (四)末按刑法第一百八十五條之四肇事逃逸罪之立法理由，係「
    為維護交通安全，加強救護，減少被害人之死傷，促使駕駛
    人於肇事後，能對被害人即時救護，特增設本條，關於肇事
    致人死傷而逃逸之處罰規定」，可知加強對被害人救護，減
    少被害人傷亡，維護交通安全，為本條立法之目的。經查本
    件告訴人因上開事故，係受有右肩挫傷、右上臂擦傷、左肩
    擦傷、後腰挫傷、右食指擦傷、左手擦傷等傷害，此有臺北
    市立萬芳醫院乙種診斷證明書一紙附卷可稽（第八二三六號
    偵卷六頁），衡之其傷勢不致危及生命，且被告於肇事後，
    確有留滯現場詢問告訴人傷勢，並等候救護車到場如前述，
    被告既於確定告訴人傷害並非嚴重且已獲得救治後，方離開
    現場，縱使被告有部分時間係在現場周圍閃躲隱蔽，亦難認
    被告有逃逸之事實。
  (五)綜上所述，本件尚無積極證據足認被告有肇事逃逸之事實，
    本院復查無其他積極證據證明被告有公訴人所指之犯行，自
    難僅憑被告有因案遭通緝之情形而遽入被告於罪，揆諸首揭
    判例意旨，自屬不能證明被告犯罪。
六、原審以被告甲○○為無罪判決之諭知，於法尚無不合。檢察
    官上訴意旨略以：證人乙○○之警詢證言，並未證稱被告係
    於救護車到達時方離開現場，原審錯誤引用證人證詞，認被
    告於救護車到達時方行離去等語，顯有違誤。然查，證人乙○○經本院多次傳拘無著，有本院送證書暨拘票及司法警察
    報告書等附卷可查（本院卷一九、二九、五三至五五頁），
    而證人乙○○之警詢證述，既不足援為不利於被告之認定，
    已如前載理由，徵之告訴人丙○○於本院到庭為前揭有利於
    被告之證言，應足認被告所辯各節係屬可採。檢察官以前揭
    理由上訴，指摘原判決不當，難認為有理由，其上訴應予駁
    回。
據上論斷，應依刑事訴訟法第三百六十八條，判決如主文。
本案經檢察官鄭龍照到庭執行職務。
中    華    民    國    95    年     6    月    21    日
                  交通法庭審判長法  官  溫耀源
                                法  官  邱同印
                                法  官  段景榕
以上正本證明與原本無異。
如不服本判決，應於收受送達後十日內向本院提出上訴書狀，其
未敘述上訴之理由者並得於提起上訴後十日內向本院補提理由書
（均須按他造當事人之人數附繕本）。
                                書記官  陳靜姿
中    華    民    國    95    年     6    月    21    日


司法院資訊處製作；財團法人民間司法改革基金會備份。
